【裁判字號】    98,上易,2631
【裁判日期】    981127
【裁判案由】    詐欺
【裁判全文】
臺灣高等法院刑事判決                98年度上易字第2631號
上  訴  人
即  被  告  乙○○
上列上訴人因詐欺案件，不服臺灣板橋地方法院98年度易緝字第
153號，中華民國98年9月16日第一審判決（起訴案號：臺灣板橋
地方法院檢察署97年度偵字第22853號，併辦案號：98年度偵字
第2938號），提起上訴，本院判決如下：
    主  文
上訴駁回。
    理  由
一、按不服地方法院之第一審判決而上訴者，應向管轄第二審之
    高等法院為之。上訴書狀應敘述具體理由。上訴書狀未敘述
    上訴理由者，應於上訴期間屆滿後20日內補提理由書於原審
    法院，逾期未補提者，原審法院應定期間先命補正。第二審
    法院認為上訴書狀未敘述理由或上訴有第362條前段之情形
    者，應以判決駁回之。但其情形可以補正而未經原審法院命
    其補正者，審判長應定期間先命補正。刑事訴訟法第361條
    、第367條分別定有明文。而所謂不服第一審判決之具體理
    由，必係依據卷內既有訴訟資料或提出新事證，指摘或表明
    第一審判決有何採證認事、用法或量刑等足以影響判決本旨
    之不當或違法，而構成應予撤銷之具體事由，始克當之（例
    如：依憑證據法則具體指出所採證據何以不具證據能力，或
    依憑卷證資料，明確指出所為證據證明力之判斷如何違背經
    驗、論理法則）；倘僅泛言原判決認定事實錯誤、違背法令
    、量刑失之過重或輕縱，而未依上揭意旨指出具體事由，或
    形式上雖已指出具體事由，然該事由縱使屬實，亦不足以認
    為原判決有何不當或違法者（例如：對不具有調查必要性之
    證據，法院未依聲請調查亦未說明理由，或援用證據不當，
    但除去該證據仍應為同一事實之認定），皆難謂係具體理由
    ，俾與第二審上訴制度旨在請求第二審法院撤銷、變更第一
    審不當或違法之判決，以實現個案救濟之立法目的相契合，
    並節制濫行上訴（最高法院97年度台上字第892號判決參照
    ）。是以上訴人之上訴書狀或補提之上訴理由書，雖有敘述
    上訴理由，惟如未具體指摘或表明第一審判決有何上述不當
    或違法之情形，即與未敘述具體理由無異，其所為上訴，即
    不符合法定要件。
二、本件上訴人即被告乙○○不服原審判決，提起上訴，其上訴
    理由略以：被告出發點是找工作，為了餬口，沒想到陳榮豐
    是詐騙集團之車手而開戶供其提領金錢，被告主觀上並沒有
    犯罪意圖，案發後亦深表悔悟，坦承一切，被告家境清苦，
    並無前科，請給予緩刑之宣告等語。
三、經查：被告乙○○依一般社會生活之通常經驗，本可預見提
    供其於金融機構開立之帳戶予他人使用，並代為持之提領現
    金，可能成為詐騙集團遂行詐欺犯行之「車手」，仍不違背
    其本意，而與陳榮豐（經原審另案審結）及詐騙集團成員，
    共同基於意圖為自己不法所有之犯意聯絡，由陳榮豐於民國
    97年8月4日15時許，陪同乙○○至臺北縣永和巿保生路3號
    之「台北富邦銀行保生分行」開立帳戶000000000000號帳號
    ，乙○○再將該銀行帳戶之存摺、提款卡等，交予陳榮豐，
    由陳榮豐再交予該詐騙集團使用。嗣前開詐騙集團成員，於
    翌（5）日上午9時許，撥打電話予甲○○，詐稱甲○○涉嫌
    違反洗錢防制法，須將其帳戶內之款項匯至監管帳戶云云，
    致甲○○陷於錯誤，於97年8月5日下午2時許而依詐騙集團
    成員指示，自國泰世華銀行敦北分行帳戶內匯款新臺幣（下
    同）30萬元至乙○○上開台北富邦銀行保生分行帳戶，甲○
    ○於匯款後即發覺受騙，旋即前往台北市政府警察局刑事警
    察大隊報警處理，經警於97年8月5日下午3時許前往台北富
    邦銀行保生分行將上開帳戶列為警示戶，凍結該帳戶內之30
    萬元，嗣陳榮豐、乙○○於同日下午3時40分許，依該詐騙
    集團指示，持上開銀行帳戶之存摺，前往該銀行臨櫃提領30
    萬元時，遭該銀行人員報警當場查獲而未領得款項等情，業
    經被告於原審審理時供承不諱，核與同案被告陳榮豐於警詢
    及偵查中之供詞及被害人甲○○於警詢中之指訴、證人陳文
    龍於警詢中之證述相符。並有台北富邦銀行保生分行帳戶00
    0000000000號帳號之存摺1本、存摺類存款取款憑條1紙、國
    泰世華商業銀行匯出匯款回條、臺北巿政府警察局刑事警察
    大隊受理刑事案件報案三聯單、受理各類案件紀錄表各1紙
    在卷可稽。經原審審酌卷內上開事證後，認被告詐欺取財犯
    行，罪證明確，並審酌被告犯罪之動機、目的、手段、高職
    畢業之教育程度，被害人遭受詐騙30萬元之金額，所生危害
    非輕，惟尚未遭提領及被告犯罪後坦承犯行態度尚佳等一切
    情狀，量處有期徒刑3月，併諭知易科罰金之折算標準，均
    已詳敘其所憑證據、認定理由及量刑依據。從形式上觀察，
    原判決並無認定事實錯誤、量刑瑕疵或違背法令之情形。被
    告上訴理由指稱：被告出發點是找工作，為了餬口，沒想到
    陳榮豐是詐騙集團之車手而開戶供其提領金錢，被告主觀上
    並沒有犯罪意圖，案發後亦深表悔悟，坦承一切，被告家境
    清苦，並無前科，請給予緩刑之宣告等語。惟原判決已敘明
    被告乙○○依一般社會生活之通常經驗，本可預見提供其於
    金融機構開立之帳戶予他人使用，並代為持之提領現金，可
    能成為詐騙集團遂行詐欺犯行之「車手」，仍不違背其本意
    ，而與陳榮豐及詐騙集團成員，共同基於意圖為自己不法所
    有之犯意聯絡，由陳榮豐陪同乙○○至台北富邦銀行保生分
    行開立帳戶，乙○○再將該銀行帳戶之存摺、提款卡等，交
    予陳榮豐，由陳榮豐再交予該詐騙集團使用，顯見被告與陳
    榮豐及詐騙集團成員間有犯意之聯絡及行為之分擔，又被告
    固未曾因故意犯罪受有期徒刑以上刑之宣告，惟此不過為緩
    刑宣告之必要條件之一，而非充分條件，尚需經法院審查以
    暫不執行為適當者，始得為此宣告，且緩刑之宣告，係實體
    法上賦予法院得為自由裁量之事項，原判決已詳細記載其審
    酌科刑之一切情狀之理由，核無量刑刑度之違法或不當情形
    ，原審經審酌後未為緩刑之宣告，亦難認不當或違法，被告
    上開上訴理由，尚不足以影響判決量刑刑度之本旨，亦不足
    以認為原審判決有何不當或違法，核非上開法條規定之上訴
    應敘述之具體理由。被告復未另外具體指摘原審判決關於認
    定事實、適用法律及量刑等事項，究竟有何違法或不當之具
    體情形。揆諸上開說明，本件上訴未敘述具體理由，本院亦
    無須再命補正，其上訴不合法，應予駁回，並不經言詞辯論
    為之。
據上論斷，應依刑事訴訟法第367條前段、第372條，判決如主文
。
中    華    民    國    98    年    11    月    27    日
            刑事第十五庭  審判長法  官 吳昭瑩
                                法  官 吳炳桂
                                法  官 賴邦元
以上正本證明與原本無異。
不得上訴。
                                書記官 洪雪娥
中    華    民    國    98    年    11    月    30    日
附錄：本案論罪科刑法條全文
刑法第339條：
意圖為自己或第三人不法之所有，以詐術使人將本人或第三人之
物交付者，處 5 年以下有期徒刑、拘役或科或併科 1 千元以下
罰金。
以前項方法得財產上不法之利益或使第三人得之者，亦同。
前二項之未遂犯罰之。


司法院資訊處製作；財團法人民間司法改革基金會備份。
